【裁判字號】    89,自,449
【裁判日期】    900809
【裁判案由】    傷害
【裁判全文】
臺灣板橋地方法院刑事判決                          八十九年度自字第四四九號
    自訴人  丙○○
    被  告  乙○○
右列被告因傷害案件，經自訴人提起自訴，本院判決如左：
    主    文
乙○○無罪。
    理    由
一、自訴人丙○○於民國八十九年七月十五日晚間八時許，因盜匪案件在臺北縣土城
    市○○路○段二六０巷一號二樓住處遭臺北縣警察局土城分局員警逮捕，送至土
    城分局待訊，因自訴人認該案係遭員警栽贓，而否認犯罪，竟遭該分局員警即被
    告乙○○等人強行押至分局地下室刑求，將自訴人雙手雙腳被戴上手銬腳鐐，再
    以柔道腰帶將自訴人橫吊在拘留室鐵欄桿上，並以一頂機車安全帽套住自訴人頭
    部後，拳腳相向，致自訴人身體多處瘀傷流血，再製作不實筆錄，因認被告乙○
    ○涉犯刑法第二百七十七條第一項之普通傷害罪嫌云云。
二、惟按犯罪事實應依證據認定之，無證據不得推定其犯罪事實，又不能證明被告犯
    罪者，應諭知無罪之判決，刑事訴訟法第一百五十四條、第三百零一條分別定有
    明文。再按犯罪事實之認定，應憑證據，如未能發現相當證據，或證據不足以證
    明，自不能以推測或擬制之方法，以為裁判基礎（最高法院四十年臺上字第八十
    六號判例參照）。又認定不利於被告之事實，須依積極證據，茍積極證據不足為
    不利於被告事實之認定時，即應為有利於被告之認定，更不必有何有利之證據，
    有最高法院四十年臺上字第八十六號、三十年上字第八一六號判例可資參照。而
    認定犯罪事實所憑之證據，無論為直接證據或間接證據，其為訴訟上之證明，須
    於通常一般之人均不致於有所懷疑，而得確信其為真實之程度者，始得據之為有
    罪之認定，倘其證明尚未達到此一程度，而有合理性懷疑之存在時，即無從為有
    罪之確信，亦有最高法院七十六年臺上字第四九八六號判例可資參酌。本件自訴
    意旨認被告乙○○涉犯刑法第二百七十七條第一項之普通傷害罪嫌，無非係以自
    訴人於八十九年七月十六日經臺灣板橋地方法院檢察署檢察官聲請本院核准羈押
    後送至臺灣臺看守所時所為之驗傷紀錄為其論據。經訊被告乙○○堅決否認有何
    傷害自訴人之行為，辯稱：自訴人因涉盜匪案件，伊於八十九年七月十五日晚間
    八時許與土城分局員警至土城市○○路○段二六０巷一號二樓自訴人住處將之逮
    捕，自訴人於逮捕過程中不斷反抗，並持一把手槍抵住伊同事頭部，起先是四位
    員警到場，後來又加上增援警力，係合數人之力才將之制伏，在現場先給其戴上
    手銬，但自訴人一度掙脫手銬企圖逃跑，復為警抓回再上手銬，自訴人到分局後
    一直撞牆，故替其戴上安全帽，並加上腳鐐，員警對自訴人並無毆打刑求情事，
    自訴人身上傷痕係在逮捕過程中與員警扭扯所造成的等語。
三、按告訴人之告訴，係以使被告受刑事追訴為目的，是其陳述是否與事實相符，仍
    應調查其他證據以資審認，有最高法院五十二年臺上字第一三００號判例可考。
    經查本案自訴人因連續涉犯違反懲治盜匪條例案件，於八十九年七月十五日晚間
    八時許，為臺北縣警察局土城分局員警在臺北縣土城市○○路○段二六０巷一號
    二樓住處逮捕，嗣經本院於八十九年十月三十一日以八十九年度訴字第一三一九
    號判處有期徒刑十年，於九十年三月一日經臺灣高等法院以八十九年度上訴字第
    四五三０號撤銷原判決，判處有期徒刑十年，經最高法院於九十年五月二十四日
    以九十年台上字第三二０四號判決駁回上訴確定，現在臺灣臺北監獄執行中，有
    上開判決二件、及最高法院九十年六月六日（九十）台刑十字第一七０九九號函
    在卷可參，並經本院調閱該案警訊及偵查卷證屬實。
四、次查證人即土城分局員警甲○○於本院調查時結證稱：當日逮捕自訴人時，自訴
    人先拿一把槍抵住員警許全成頭部，當時自訴人吸過毒品，力氣很大，員警有與
    其扭打，將自訴人制伏後進入其住處搜索，自訴人又趁隙掙脫欲逃跑，被員警抓
    回來，當天扭打後有給自訴人上手銬，自訴人一直掙扎，身體有撞到傢俱，員警
    在分局並未對自訴人刑求等語（見本院九十年六月二十一日訊問筆錄），核與被
    告所辯情節相符。
五、再經本院函調臺灣臺北看守所自訴人因前開盜匪案件經羈押移送至看守所時之身
    體檢查紀錄，自訴人係於八十九年七月十六日凌晨一時許經該所檢查，其雙手手
    腕、雙腳腳踝、頸部、及前胸、後背有擦傷及挫傷，有該所新收被告內外傷記錄
    表、健康檢查表、放射科檢查申請報告單各一件、照片三張附卷可稽。依臺北看
    守所在自訴人入所當日所拍攝照片觀之，自訴人身體之手足、頸部、前胸、後背
    之傷痕，均屬小挫擦傷。而自訴人在其所涉盜匪案件，於警訊中亦自承手腳部分
    之傷痕係為警逮捕時因反抗及脫逃所致等語（見臺北縣警察局土城分局八十九年
    七月十六日土警刑諒字第一二七五七號卷丙○○筆錄），若依自訴人所指遭被告
    及數名員警刑求毆打，則其身體所留傷痕應不僅止於小挫擦傷而已，故由自訴人
    身體傷痕研判，應係其於逮捕過程中與員警扭扯之挫擦傷，及經逮捕後仍掙扎反
    抗致手腕、腳踝被手銬、腳鐐磨傷所致。綜上所述，本案既無積極證據足資證明
    自訴人有遭被告及數名員警刑求成傷之事實，自難僅憑自訴人之片面指訴，逕自
    推斷被告之傷害犯行，揆諸前揭條文規定及判例意旨，應為被告乙○○無罪判決
    之諭知。
據上論斷，應依刑事訴訟法第三百四十三條、第三百零一條第一項，判決如主文。
中      華      民      國        九    十    年     八    月     九    日
                                        臺灣板橋地方法院刑事第四庭
                    法    官    談      虎
右正本證明與原本無異。
如不服本判決，應於判決送達後十日內，向本院提出上訴狀。
                                            書 記 官    陳  君  偉
中      華      民      國        九    十    年     八    月     九    日


司法院資訊處製作；財團法人民間司法改革基金會備份。
